臺灣新北地方法院刑事判決
110年度簡上字第478號
上  訴  人  臺灣新北地方檢察署檢察官
被      告  趙世豪
上列上訴人因被告妨害自由案件，不服本院中華民國110年9月11
日110年度簡字第3432號第一審刑事簡易判決（起訴案號:109年
度偵字第37593號），提起上訴，本院管轄之第二審合議庭判決
如下：
    主  文
原判決撤銷。
趙世豪犯強制罪，處拘役拾伍日，如易科罰金，以新臺幣壹仟元
折算壹日。緩刑貳年，緩刑期間付保護管束，並應於本判決確定
之日起壹年內，接受法治教育捌小時。
    事  實
一、趙世豪因貸款需求，於民國109年8月25日11時許，在其所開
    設之越翔汽車有限公司（下稱越翔公司；址設新北市○○區○○
    街00○0號），與中租迪和股份有限公司（下稱中租公司）之
    業務員徐浩群與賴彥宜商討貸款合約內容。後趙世豪因不滿
    徐浩群與賴彥宜提供之貸款合約內容，其竟基於以強暴方式
    妨害他人行使權利之犯意，將越翔公司之鐵捲門拉下，以此
    強暴方式妨害徐浩群與賴彥宜離去之權利。嗣賴彥宜以通訊
    軟體LINE向同事章君毅求救，經章君毅報警處理，始悉上情
    。
二、案經新北市政府警察局樹林分局報告臺灣新北地方檢察署檢
    察官偵查起訴。
    理  由
一、上開犯罪事實，業據被告趙世豪於原審(本院第一審)準備程
    序、本院第二審審理時均坦承不諱，核與證人即被害人徐浩
    群、賴彥宜及證人章君毅於警詢、偵訊時的證述內容大致相
    符，並有現場照片、越翔公司內監視錄影畫面截圖、證人章
    君毅提供之通訊軟體Line對話內容翻拍照片附卷可佐，足認
    被告任意性自白與事實相符，本件事證明確，應依法論科。
二、論罪科刑及撤銷改判的理由：
㈠、核被告所為，係犯刑法第304條第1項之強制罪。又被告以一
    行為同時妨害被害人2人行使隨意離開越翔公司之權利，侵
    害2位被害人之自由法益，屬刑法第55條之想像競合犯，應
    從一重之強制罪論處。
㈡、撤銷原審判決之理由：
    原審以被告罪證明確，予以論罪科刑，固非無見，惟查:
１、原審依據刑事訴訟法第454條第2項規定(惟原審判決論斷之法
    條就此部分漏未記載)，就犯罪事實、證據及應適用之法條
    ，除補充「被告於原審準備程序中的自白」外，均引用檢察
    官起訴書所載，然檢察官起訴書論罪欄僅記載「核被告所為
    ，係犯刑法第304條第1項之強制罪嫌」，惟本案被告係以一
    強制行為侵害被害人2人的自由法益，應論以想像競合犯，
    並依刑法第55條規定，從一重處斷，業經本院說明如前，如
    此方能充分評價被告之罪刑(一般來說，侵害2個人的自由法
    益會比侵害一個人的自由法益被評價為較嚴重之罪刑)，是
    檢察官起訴書既漏未論及想像競合犯之法律適用，原審判決
    疏未注意及此而逕行引用，可認原審判決就此部分之法律適
    用容有違誤，量刑未予審酌此節亦非妥適。
２、量刑與緩刑之事項，雖屬事實審法院依職權可裁量之事項，
    然仍應依公平原則及比例原則妥適裁量斟酌，以達矯治犯罪
    行為人之目的。又94年間修正公布之刑法第74條第2項，其
    立法理由載明該次修正係仿緩起訴應遵守之事項之體例而設
    ，明定法官宣告緩刑時得斟酌情形，命犯罪行為人為一定作
    為，考量被告僅因不滿被害人2人所提供之中租公司之貸款
    合約內容，竟不思理性解決，反以拉下越翔公司鐵捲門之方
    式，妨害被害人2人隨意離開之自由，遵法意識薄弱，依一
    般社會通念，宜對被告課以一定程度之負擔，以增進被告的
    法治觀念，並警惕、督促其遵守法律規定，是檢察官上訴意
    旨指摘原審判決為未附任何條件之緩刑宣告不當，為有理由
    ，且原審判決亦有上開可議之處(漏未論及想像競合犯部分)
    ，自應由本院管轄之第二審合議庭予以撤銷改判。
㈢、量刑：
　　爰審酌被告僅因不滿被害人2人所提供之中租公司之貸款合
    約內容，竟以拉下越翔公司鐵捲門之方式，妨害被害人2人
    隨意離開之自由，缺乏自我控制能力，且欠缺尊重他人意思
    決定自由，並易影響社會治安，實值非難。復考量被告於原
    審(本院第一審)及本院第二審時均坦承犯行，犯後態度尚可
    ，且被害人2人均表示不提出告訴(偵卷第37頁)，兼衡被告
    的犯罪動機及目的，使用手段之危險性、強制犯行持續  之
    時間、被害人受妨害權利之程度、素行(無任何前科紀錄)、
    被告於本院審理時自陳的教育程度、生活狀況等一切情狀，
    量處如主文所示之刑，並諭知易科罰金之折算標準。
㈣、緩刑的說明：
１、本院理解我國有眾多國民仍認為若有人犯錯、犯罪了，國家
    應該給予重懲，但本院要說明的是，刑罰的目的固有處罰行
    為人之意義，但仍有「教育」的概念在內，如認行為人對於
    社會規範之認知並無重大偏離，行為控制能力亦無異常，僅
    因偶發、初犯或過失犯罪，刑罰對其效用不大，祇須為刑罰
    宣示之警示作用，即為已足，此時即非不得緩其刑之執行，
    並藉違反緩刑規定將入監執行之心理強制作用，謀求行為人
    自發性之改善更新。且本院認為，若依照主文所示的刑度讓
    被告入監服刑，「坐過牢」的標籤效果，其實對於復歸社會
    不利，反可能促成其再犯；又考量現行執行機構之設施、人
    力有限，設若輕易對本案被告施以短期自由刑，有可能會使
    其學習犯罪不良習性及其他犯罪技巧等惡性之感染，又無明
    顯威嚇之效果，反而導致受刑人將來再犯之危險提高，社會
    將付出更大成本，所以本院願意給予被告一次機會。
２、本院審酌被告未曾因故意犯罪受有期徒刑以上刑之宣告，另
    參酌法院加強緩刑宣告實施要點第2 點第1 款（初犯）、第
    5 款（自白）之規定，本院認經此偵審程序及刑之宣告後，
    被告應已知警惕，故認對其宣告之刑以暫不執行為妥適，惟
    為使其確實知所警惕，並深刻瞭解守法之重要性，爰依刑法
    第74條第2項第8款規定，併諭知被告應接受法治教育8小時
    ，以使被告培養正確法律觀念。另依刑法第93條第1項第2 
    款之規定，併予宣告被告在緩刑期間付保護管束，俾能由觀
    護人予以適當督促，並發揮附條件緩刑制度之立意，及避免
    短期自由刑執行所肇致之弊端，以期符合本件緩刑之目的，
    用啟自新。又被告於本案緩刑期間，違反上開應行負擔之事
    項且情節重大者，就代表著被告自己無視本院這次給予緩刑
    的好意，是被告自己放棄緩刑的，也就是說本院原本考慮避
    免短期自由刑的流弊而給予緩刑，對被告來說很難達到原本
    預期效果，因此有執行刑罰的必要時，法院可以撤銷緩刑宣
    告，併此述明。
四、應依刑事訴訟法第455條之1第1項、第3項、第369條第1項前
    段、第364條、第299條第1項前段（依判決精簡原則，僅記
    載程序法條文），判決如主文。
本案經檢察官陳雅詩提起公訴；檢察官顏汝羽提起上訴；檢察官
江佩蓉到庭執行職務。
中　　華　　民　　國　　111 　年　　2 　　月　　18　　日
            刑事第十一庭  審判長法　官  郭峻豪
　　　　　　　　　 
                                法　官  施吟蒨

　　                            法　官  沈  易
以上正本證明與原本無異。
本判決不得上訴。
                                書記官  陳湘文
中　　華　　民　　國　　111 　年　　2 　　月　　18　　日
附錄本案論罪科刑法條全文：
刑法第304條以強暴、脅迫使人行無義務之事或妨害人行使權利
者，處三年以下有期徒刑、拘役或九千元以下罰金。前項之未遂
犯罰之。